【裁判字號】    89,訴,360
【裁判日期】    891204
【裁判案由】    誣告等
【裁判全文】
臺灣苗栗地方法院刑事判決                          八十九年度訴字第三六號
    公  訴  人  臺灣苗栗地方法院檢察署檢察官
    被      告  乙○○
    選任辯護人  王勝和
    被      告  丁○○
右列被告因誣告等案件，經檢察官提起公訴（八十九年度偵字第二０二六號），本院
判決如左：
    主  文
乙○○傷害人之身體，處拘役伍拾日，如易科罰金以參佰元折算壹日。又意圖使他人
受刑事處分，向該管公務員誣告，處有期徒刑陸月，緩刑肆年。
丁○○傷害人之身體，處拘役伍拾日，如易科罰金以參佰元折算壹日。
    事  實
一、乙○○與丁○○係叔姪關係，前即多有齟齵，適於民國八十九年四月八日十時許
    在苗栗縣竹南鎮大厝里十三鄰獅山八十五號處，因丁○○之兄戊○○欲舉行訂婚
    典禮，乙○○即與丁○○因停車紛糾發生爭執，二人進而互毆，致使乙○○受有
    頭部外傷併臉部瘀青擦傷之傷害。丁○○受有臉部左腮紅腫、上唇裂傷０．四ｘ
    ０．三公分、右手擦挫傷二ｘ０．三公分、右手尾指裂傷０．三ｘ０．三公分之
    傷害。又乙○○明知八十九年四月八日十時許，未與戊○○有肢體衝突，竟意圖
    使戊○○受刑事處分，於同年四月十三日上午八時二十五分許，虛構戊○○，在
    前揭場所，以手毆打伊致伊受傷倒地等事實，並檢具慈佑醫院所出具之驗傷診斷
    書向苗栗縣警察局苗栗分局竹南派出所警員誣告戊○○涉犯傷害罪嫌。（戊○○
    傷害部分，業經台灣苗栗地方法院檢察署檢察官以八十九年度偵字第二０二六號
    為不起訴之處分確定在案）．
二、案經戊○○、丁○○及乙○○訴由苗栗縣警察局竹南分局報請台灣苗栗地方法院
    檢察署檢察官偵查起訴。
    理  由
一、訊據被告乙○○坦承於右開時地與另一被告丁○○發生口角爭執進而互毆等情，
    惟矢口否認有何誣告犯行，辯稱：伊確於右揭時地遭戊○○毆打云云，另訊據被
    告丁○○則矢口否認有毆打被告乙○○之犯行，辯稱伊只是正當防衛云云。然查
    ，右揭事實，（一）關於互毆部分，被告乙○○與被告丁○○互遭對方毆打之事
    實，各據被告乙○○及被告丁○○相互指訴在卷，且有診斷證明書二紙在卷可佐
    ，業據被告乙○○坦承不諱，至於被告丁○○辯稱正當防衛部分，查正當防衛係
    對於現在不正之侵害防衛自己或他人之權利者而言，本案被告乙○○與被告丁○○二人因口角互毆彼此成傷，不能證明係被告乙○○先行侵害，自不得主張正當
    防衛（參見最高法院十七年上字第六八六號判例），是被告乙○○及丁○○傷害
    犯行均堪認定。（二）關於被告乙○○誣告告訴人戊○○部分之事實，業據被害
    人戊○○指訴歷歷，核與現場目擊證人劉連玉葉到庭結證稱當時戊○○尚在家門
    口穿西裝服尚未出來等語（見本院八十九年十月二十五日之訊問筆錄）相符，復
    與證人即被告乙○○之媳婦甲○○亦到庭結證稱伊於當時只看到戊○○站在他家
    門口之遮陽棚底下被架住等語相符（見本院八十九年十月二十五日之訊問筆錄）
    。衡諸證人劉連玉葉、甲○○係在場見聞之人，若告訴人戊○○有毆打被告乙○○，自不可能未看到且被告與證人劉連玉葉宿無怨隙甚且有親戚關係，而證人甲○○尚為被告乙○○之媳婦，二人自無偏袒告訴人戊○○之理，是渠等證詞尚堪
    採信；況參以告訴人戊○○是日乃其訂婚之日，縱或對被告乙○○不滿，而欲毆
    打被告乙○○，則其旁之親友當必加以攔阻，不致使告訴人戊○○毆打被告乙○○，是告訴人戊○○所為指訴應堪採信。另證人丙○○為被告乙○○之孫，其雖
    證稱伊於當日有在場見到告訴人戊○○毆打被告乙○○，惟經本院訊問告訴人戊○○如何毆打被告乙○○等細節部分時，證人丙○○即無法為明確交待，且證人
    丙○○為被告乙○○之孫，又年僅九歲，與被告乙○○為至親，所為證言難免為
    偏頗之詞，是其證言無足採信，故被告乙○○所辯，無足採信。告訴人戊○○並
    未於斯時毆打被告乙○○一情堪以認定。綜上事證，被告乙○○明知未遭告訴人
    戊○○毆打，卻於事後誣指告訴人戊○○涉犯傷害罪嫌，其誣告犯行明確，應依
    法論科。
二、被告乙○○、丁○○傷害人之身體，核其等所為，均係犯刑法第二百七十七條第
    一項之傷害罪。爰審酌被告二人其品行、犯罪之動機、目的、行為時心裡所受之
    刺激、所用之手段、與二人係叔姪關係因細故而起、二人所受傷害之程度，暨犯
    罪後之態度等一切情狀，茲量處如主文第一項前段、第二項所示之刑，並均諭知
    易科罰金之折算標準。另被告乙○○誣告告訴人戊○○部分所為，係犯刑法第一
    百六十九條第一項之誣告罪。爰審酌被告乙○○誣指告訴人戊○○犯罪，使告訴
    人平白受無妄之災，浪擲時間及心力，到庭復矢口否認，顯無悔意，惡性非輕，
    及其犯罪之動機、目的、手段，犯罪所生之危害等一切情狀，量處如主文第一項
    後段所示之刑。末查被告被告乙○○未曾受有期徒刑以上刑之宣告，有台灣高等
    法院檢察署刑事資料簡覆表附卷可稽，因與告訴人間有怨隙，一時短於思慮，致
    觸犯本案犯行，經此刑之教訓，當知所警愓，而無再犯之虞，本院認為前開誣告
    部分對其宣告之刑，以暫不執行為適當，併宣告緩刑四年，以啟自新。
據上論斷，應依刑事訴訟法第二百九十九條第一項前段，刑法第二百七十七條第一項
、第一百六十九條第一項、第四十一條、第七十四條第一項，罰金罰鍰提高標準條例
第一條前段、第二條，判決如主文。
本案經檢察官戴瑞麒到庭執行職務
中      華      民      國    八十九    年      十二    月      四      日
                                  臺灣苗栗地方法院刑事庭
                                      法  官  林  靜  雯
右正本證明與原本無異。
如不服本判決，應於判決送達後十日內向本院提出上訴狀( 應附繕本 )。
                                        書記官   李坤益
中    華    民    國              八十九    年    十二    月     六     日
附錄：
刑法第一百六十九條第一項
意圖他人受刑事或懲戒處分，向該管公務員誣告者，處七年以下有期徒刑。
刑法第二百七十七條
傷害人之身體或健康者，處三年以下有期徒刑、拘役或一千元以下罰金。


司法院資訊處製作；財團法人民間司法改革基金會備份。
